【裁判字號】    99,上訴,8
【裁判日期】    990112
【裁判案由】    毒品危害防制條例
【裁判全文】
臺灣高等法院刑事判決                   99年度上訴字第8號
上  訴  人
即  被  告  甲○○
上列上訴人因違反毒品危害防制條例案件，不服臺灣桃園地方法
院98年度審訴字第2151號，中華民國98年11月27日第一審判決（
起訴案號：臺灣桃園地方法院檢察署98年度毒偵字第3218號），
提起上訴，本院判決如下：
    主  文
上訴駁回。
    理  由
一、依刑事訴訟法第350條、第361條、第362條、第367條規定，
    不服地方法院之第一審判決而上訴者，須提出上訴書狀，並
    應敘明具體理由，為上訴必備之程式；其所提出之書狀未敘
    述上訴理由，或僅曾以言詞陳述上訴理由者，均應於上訴期
    間屆滿後20日內補提理由書於第一審法院。第一審法院經形
    式審查，認逾期未補提上訴理由者，應定期間先命補正，逾
    期未補正者，為上訴不合法律上之程式，應以裁定駁回。倘
    已提出上訴理由，但所提非屬具體理由者，則由第二審法院
    以上訴不合法律上之程式，判決駁回。而所謂具體理由，必
    係依據卷內既有訴訟資料或提出新事證，指摘或表明第一審
    判決有何採證認事、用法或量刑等足以影響判決本旨之不當
    或違法，而構成應予撤銷之具體事由，始克當之（例如：依
    憑證據法則具體指出所採證據何以不據證據能力，或依憑卷
    證資料，明確指出所為證據證明力之判斷如何違背經驗、論
    理法則）；倘僅泛言原判決認定事實錯誤、違背法令、量刑
    失之過重過輕微，而未依上揭意旨指出具體事由，或形式上
    雖已指出具體事由，然該事由縱使屬實，亦不足以認為原判
    決有何不當或違法者（例如：對不具有調查必要性之證據，
    法院未依聲請調查亦未說明理由，或援用證據不當，但除去
    該證據仍應為同一事實之認定），皆難謂係具體理由，俾與
    第二審上訴制度旨在請求第二審法院撤銷、變更第一審不當
    或違法之判決，以實現個案救濟之立法目的相契合，並節制
    濫行上訴（最高法院97年度台上字第892號決參照）。又觀
    諸刑事訴訟法第361條修正之立法說明三，謂「原審法院對
    上訴書狀有無記載理由，應為形式上之審查，認有欠缺，且
    未據上訴人自行補正者，應定期間先命補正，爰於第三項後
    段明定。至上訴理由是否具體，係第二審法院審查範圍，不
    在命補正之列」，故修正後該規定所指應由第一審法院先命
    補正之「上訴書狀未敘述理由」，係指上訴書狀僅聲明對原
    判決不服，就不服理由未為任何敘述，自形式上觀察，可認
    係未提出上訴理由之情形而言，若上訴書狀對不服之理由已
    有所敘述，僅敘述不具體者，究有別於「未敘述理由」，自
    不生應依該規定命補正之問題。同此旨趣，刑事訴訟法第36
    7條增列為不合法情形之「上訴書狀未敘述理由」者，亦應
    採相同解釋。又上訴書狀已敘述上訴理由，但所述不「具體
    」者，雖非「上訴書狀未敘述理由」一語涵攝之範圍，然既
    不符合「上訴書狀應敘述『具體』理由」之規定，仍屬上訴
    「不合法律上之程式」，且依上開立法說明，此類不合法，
    不在得補正之列，法院自毋庸命補正；而由第二審法院逕認
    上訴不合法，以判決駁回（最高法院97年度台上字第892號
    、第3599號、第3889號判決參照）。
二、本件原判決認定上訴人即被告甲○○前於民國86年間因施用
    毒品案件，經本院裁定送觀察勒戒，認有繼續施用毒品之傾
    向，再由本院裁定令入戒治處所施以強制戒治，於89年6月8
    日停止戒治，並經本院以87年度上訴字第5219號判決免刑確
    定。復於93年12月間某日起至94年2月22日止，因連續施用
    第一、二級毒品案件，經臺灣桃園地方法院以94年度訴字第
    1108號判決各處有期徒刑6月、2月，並定應執行有期徒刑7
    月確定，嗣因減刑及定應執行刑，經同法院以96年度聲減字
    第149號裁定各減刑1/2，並定應執行刑為有期徒刑3月又15
    日確定，於96年7月16日執行完畢；再於95年間因施用第一
    級毒品案件，經同法院以96年度訴字第823號判決判處有期
    徒刑9月，減為有期徒刑4月又15日確定，於97年8月18日執
    行完畢（於本案均構成累犯）。詎仍不知悔改，復基於施用
    第一級毒品海洛因之犯意，於98年5月26日下午3時許，在其
    桃園縣桃園市○○路914號6樓之2前住處內，以將海洛因放
    入香菸點火吸食之方式施用海洛因1次。因其為列管之毒品
    調驗人口，未依通知定期採尿，於同日下午4時許，在桃園
    縣桃園市○○路與龍安街口處為警查獲等情，係以：上揭事
    實，業據被告於警詢時、審理時坦承不諱，且被告為警查獲
    時，經警採集其尿液送請臺灣檢驗科技股份有限公司以酵素
    免疫分析法初步檢驗，再佐以氣相層析質譜儀分析法確認檢
    驗結果確呈嗎啡陽性反應，有桃園縣政府警察局八德分局八
    德偵查隊偵辦毒品案被採尿人姓名編號對照表、列管毒品人
    口尿液檢體採集送驗紀錄表及上開公司出具之濫用藥物檢驗
    報告各1紙附卷可稽，足認被告之自白確與事實相符。因認
    被告施用第一級毒品之犯行明確。並以：被告於觀察、勒戒
    執行完畢釋放後5年內，再犯本件施用毒品罪，應予追訴處
    罰。且被告於有期徒刑執行完畢5年內，故意再犯本件有期
    徒刑以上之罪，為累犯。論被告以施用第一級毒品罪，累犯
    ，處有期徒刑10月。已詳敘其認定上訴人犯罪事實之證據及
    理由，並無違法或不當。上訴意旨雖以：上訴人已離婚，上
    訴人小孩尚讀小學，需上訴人撫養，請求從輕量刑云云。惟
    查：量刑之輕重，係屬事實審法院得依職權自由裁量之事項
    ，苟於量刑時，已依行為人之責任為基礎，並斟酌刑法第57
    條各款所指情狀，而未逾越法定範圍，又未濫用其職權，即
    不得遽指為違法。原審於量刑時，已依上揭規定，審酌上訴
    人犯後坦承犯行而態度良好、施用毒品係戕害自身健康，對
    他人並不生重大危害等一切情狀，認檢察官求處有期徒刑11
    月尚屬過重等一切情狀，量處有期徒刑10月，既未逾越法定
    刑度，亦未濫用其自由裁量之權限，刑度亦屬妥適，核無不
    當或違法之情形，上訴人徒以家庭因素，請求減輕其刑度，
    並未依據卷內既有訴訟資料或提出新事證，指摘或表明原審
    判決量刑有何不當或違法，而構成應予撤銷之具體事由，揆
    諸上開說明，自難謂已敘明具體理由。本件上訴不合法律上
    程式，爰不經言詞辯論，逕以判決駁回。
據上論斷，應依刑事訴訟法第367條前段、第372條，判決如主文
。
中    華    民    國    99    年    1    月     12    日
                  刑事第七庭  審判長法  官  宋明蒼
                                    法  官  趙功恆
                                    法  官  楊智勝
以上正本證明與原本無異。
如不服本判決，應於收受送達後10日內向本院提出上訴書狀，其
未敘述上訴之理由者並得於提起上訴後10日內向本院補提理由書
（均須按他造當事人之人數附繕本）「切勿逕送上級法院」。
                                    書記官  林桂玉
中    華    民    國    99    年    1     月    14    日


司法院資訊處製作；財團法人民間司法改革基金會備份。
